【裁判字號】    98,易,719
【裁判日期】    990112
【裁判案由】    竊盜等
【裁判全文】
臺灣基隆地方法院刑事判決               98年度易字第719號
公  訴  人  臺灣基隆地方法院檢察署檢察官
被      告  丙○○
上列被告因竊盜等案件，經檢察官提起公訴（98年度偵字第5152
號），被告並於準備程序進行中為有罪之陳述，本院乃裁定以簡
式審判程序進行審理，並判決如下：
    主  文
丙○○收受後方知為偽造之通用紙幣而仍行使，處罰金新臺幣伍
仟元，如易服勞役，以新臺幣壹仟元折算壹日。扣案如附表編號
至所示之偽造通用紙幣總計張，均沒收。
丙○○攜帶兇器竊盜，累犯，處有期徒刑柒月；又攜帶兇器竊盜
，累犯，處有期徒刑柒月。應執行有期徒刑拾月。
    事  實
一、前案紀錄：
    丙○○前因違反商標法案件，經本院於民國95年1 月23日，
    以95年度基簡字第12號判決有期徒刑四月確定，95年4 月14
    日易科罰金執行完畢（之於後開二(二)所載事實，構成累犯）
    。
二、本案事實：
  (一)緣丙○○於98年9 月中旬某日，前往姓名年籍不詳綽號「志
    偉」之友人位於五堵之住處，而與在場眾人把玩麻將，並因
    疏未察覺其中某名成年男子持交用以抵充賭資而如附表編號
    至所示之紙鈔3 張，概屬偽造通用紙幣而悉予收受。乃
    丙○○返家查知上情以後，竟因不甘損失而萌生行使偽造通
    用紙幣之單一犯意，進而先、後於下列時、地，接續行使如
    附表編號至所示之通用紙幣各如下述：
  1.98年9 月16日晚間6 時50分左右，丙○○駕駛自己所有之05
    38-WH 號自用小客車，車抵基隆市○○區○○路254 號之「
    原董檳榔店」，隨即逕將如附表編號所示之偽造通用紙幣
    1 張（面額1,000 元），持交予該店負責人甲○○，藉以充
    作真幣而表示擬購買價值50元之檳榔1 包，使甲○○因之誤
    為給付檳榔並找零950 元。
  2.98年9 月22日凌晨3 時左右，丙○○復駕駛自己所有之0538
    -WH 號自用小客車，車抵基隆市○○區○○路85號之「梅家
    檳榔店」，隨即再將如附表編號所示之偽造通用紙幣1 張
    （面額500 元），持交予該店店員丁○○，藉以充作真幣而
    表示擬購買價值50元之檳榔1 包，使丁○○因之誤為給付檳
    榔並找零450 元。
  3.其間，丙○○亟思再往如前揭2.所述之「梅家檳榔店」行使
    偽鈔，復擔憂自己身分業因前開車輛號牌以致曝光，乃先行
    偷盜車牌1 面如後開(二)2.之所述，再於98年9 月24日晚間10
    時30分左右，駕駛後方業經改掛其偷盜車牌（IK-0830 號）
    之上開自用小客車，二度車抵基隆市○○區○○路85號之「
    梅家檳榔店」，俾續將如附表編號所示之偽造通用紙幣1
    張（面額500 元），持交該店店員乙○○，藉以充作真幣而
    表示擬購買價值50元之檳榔1 包，使乙○○因之誤為給付檳
    榔並找零450 元。
  (二)丙○○明知偷盜他人財物為法所不許，猶萌生為自己不法所
    有之意圖暨竊盜他人財物之個別犯意，進而先、後於下列時
    、地，藉由下列方式，分別實施下列2 起竊盜犯行：
  1.98年9 月17日晚間10時左右，丙○○攜帶自己所有，客觀上
    足以對人之生命、身體安全構成威脅之「十字型」螺絲起子
    1 支（嗣經丙○○棄置不詳處所致未據扣案），逕往基隆市
    ○○區○○路36巷58號之地下停車場，利用上址為開放空間
    且無人看守之機會，持前揭螺絲起子卸取戊○○所有、停放
    於該處之IK-0830 號自用小客車懸掛於車上之「號牌」1 面
    ，以此方式攜帶兇器竊盜他人財物得手。
  2.98年9 月22日晚間10時左右，丙○○攜帶自己所有，客觀上
    足以對人之生命、身體安全構成威脅之「十字型」螺絲起子
    1 支（嗣經丙○○棄置不詳處所致未據扣案），逕往臺北市
    ○○區○○路469 號對面之馬路旁，利用上址為開放空間且
    無人看守之機會，持前揭螺絲起子卸取庚○○所有、停放於
    該處之9498-QK 號自用小客車懸掛於車上之「號牌」1 面，
    以此方式攜帶兇器竊盜他人財物得手。
三、查獲經過：
    茲因甲○○、丁○○、李靜雲3 人查悉如附表編號至所
    示之紙幣悉屬偽造以後，乃即先、後報警處理，員警遂即過
    瀘相關監視器錄影畫面，進而循線查悉上情。
四、案經基隆市警察局第二分局移送臺灣基隆地方法院檢察署檢
    察官偵查起訴。
    理  由
一、法院組織
    查刑事訴訟法第二百八十四條之一：「除簡式審判程式、簡
    易程式及第三百七十六條第一款、第二款所列之罪之案件外
    ，第一審應行合議審判。」業於本案繫屬以前經公佈施行。
    兼以本案起訴罪名，核與刑事訴訟法第三百七十六條第一款
    、第二款之規定相符，是其當有首開規定之適用，即其法院
    組織應為獨任審判無誤。
二、審判程序
    本案被告丙○○所犯者，非為死刑、無期徒刑、最輕本刑為
    三年以上有期徒刑之罪或高等法院管轄之第一審案件；兼以
    被告業於準備程序進行中，就被訴事實為有罪之陳述，本院
    乃告知其簡式審判程式之旨，並於聽取公訴人及被告之意見
    後，依刑事訴訟法第二百七十三條之一第一項規定，裁定改
    行簡式審判程式。準此，本案當亦有刑事訴訟法第一百五十
    九條第二項前段，「不受傳聞證據法則拘束」之例外性規定
    之適用。
三、事實認定
    上開事實業據被告丙○○於本院審理時坦承不諱，並經證人
    甲○○、丁○○、李靜雲、庚○○、戊○○於警詢中證述明
    確，且有採證照片15張、贓物認領保管單2 份、截留偽造變
    造仿照新台幣券幣通報單（影本）1 件在卷可佐。綜上，堪
    認被告於本院審理時之任意性自白，與事實相符，可以採信
    。從而，本案事證明確，被告如本判決事實欄所載之收受後
    方知為偽造之通用紙幣而仍行使及竊盜等犯行，堪可認定，
    應依法論科。
四、論罪科刑
  (一)按臺灣銀行發行之新臺幣係屬國幣，中央銀行法第十四條及
    中央銀行發行新臺幣辦法第二條分別定有明文。又刑法第一
    百九十六條第一項之行使偽造紙幣罪，以明知係偽造之紙幣
    ，故意收受後冒充真幣行使為構成要件，如其收受之初並不
    知係偽造，嗣後發覺因不甘受損失而仍行使者，則其情節較
    輕，應論以同條第二項之罪（最高法院27年上字第429 號判
    例意旨及88年度臺上字第1908號判決意旨參照）。是核被告
    如本判決事實欄二(一)之所為，係犯刑法第一百九十六條第二
    項之收受後方知為偽造通用紙幣而行使罪。再者，被告雖分
    次行使偽造通用紙幣如本判決事實欄二(一)1.至3.之所示，然
    如附表編號至所示之紙鈔3 張，實係被告於98年9 月中
    旬某日，因疏未查覺而一次收受，此業經本院認定如前。易
    言之，被告係利用相同機會而為性質相同之行為乙節，應無
    可疑。茲單就被告行使偽造通用紙幣之次數而論，其肢體動
    作固非僅止於一；惟自客觀以言，被告反覆實施之肢體動作
    ，不過是基於一個意思決定所為之具有反覆性及延續性之接
    續行為，兼以其歷次肢體動作，非特行為種類相同，並均侵
    害相同之單一法益，是其自屬學理上所稱之「接續犯」，即
    其構成要件雖經多次重覆實現，然此實乃肇因於時空緊密之
    複製，而祇應論以一罪（即傳統意義下之「自然行為單數」
    ；蓋行為人之肢體動作雖非單一，然此不過是行為人藉由時
    空緊密的複製方式，以求其犯罪構成要件實現之行為模式）
    。據此，公訴意旨論稱「被告如本判決事實欄二(一)1.至3.所
    示之收受後方知為偽造通用紙幣而仍行使罪，犯意各別，罪
    名互異，應予分論併罰」云云（參見起訴書第3 頁），自有
    誤會，本院亦不受其見解拘束。又行使偽造紙幣，構造上原
    即內含詐欺之本質，是行使偽造紙幣以使人交付財物，縱與
    詐欺取財罪之要件相當，然其「詐財」既屬行使偽造紙幣之
    行為，則其當亦無從另行成立詐欺罪名（最高法院29年上字
    第1648號判例意旨參照）。
  (二)次按刑法三百二十一條第一項第三款之攜帶兇器竊盜罪，係
    以行為人攜帶兇器為其加重要件，此所謂兇器，其種類並無
    限制，凡客觀上足以對人之生命、身體安全構成威脅，具有
    危險性之兇器均屬之，且祇須行竊時攜帶此種具危險性之兇
    器為已足，並不以攜帶之初有行兇之意圖為必要（最高法院
    79年臺上字第5253號判例意旨參照），亦不以將該兇器自他
    地攜往行竊地為必要（最高法院62年臺上字第2489號判例意
    旨參照），是不問該兇器係行為人自行攜往行竊現場，或在
    竊盜現場臨時持以行竊，均應論行為人以攜帶兇器竊盜罪。
    據此對照本案情節，被告攜帶自己所有、客觀上足以對人之
    生命、身體構成威脅之「十字型」螺絲起子（已經被告棄置
    不詳處所而未據扣案），藉由如本判決事實欄二(二)所載方式
    竊盜他人財物之所為，當亦悉與刑法第三百二十一條第一項
    第三款攜帶兇器加重竊盜罪之構成要件相符。是核被告如本
    判決事實欄二(二)1.2.之所為，自均係犯刑法第三百二十一條
    第一項第三款之攜帶兇器加重竊盜罪。
  (三)被告如本判決事實欄二(一)所示之1 起收受後方知為偽造通用
    紙幣而行使犯行，及其如本判決事實欄二(二)所示之前、後2
    起攜帶兇器加重竊盜犯行，犯意各別、行為互殊，應予分論
    併罰。
  (四)被告查有如本判決事實欄一所載之犯罪科刑及執行情形，此
    有臺灣高等法院被告前案紀錄表在卷可稽；乃於前案有期徒
    刑執行完畢後，五年以內，故意再犯最重本刑有期徒刑以上
    之攜帶兇器竊盜罪，為累犯，是所犯如本判決事實欄二(二)所
    載之前、後2 起攜帶兇器加重竊盜犯行，自應依刑法第四十
    七條第一項規定，分別加重其刑。至被告所犯如本判決事實
    欄二(一)之所示，既「非」最重本刑有期徒刑以上之罪，則其
    即與刑法第四十七條第一項之要件不符，而無「累犯」加重
    其刑規定之適用，併此指明。
  (五)本院審酌犯罪之動機、目的、手段、法益侵害之輕重程度等
    一切情狀，分別量處如主文所示之刑，併就其「收受後方知
    為偽造之通用紙幣而仍行使」犯行所受之罰金宣告，諭知易
    服勞役之折算標準，暨就其「攜帶兇器竊盜」犯行所受之徒
    刑宣告，定其應執行之刑。
  (六)按刑罰法令關於沒收之規定，有採職權沒收主義與義務沒收
    主義。職權沒收，指法院就屬於被告所有，並供犯罪所用或
    因犯罪所得之物，仍得本於職權為斟酌沒收與否之宣告，例
    如刑法第三十八條第一項第二款、第三款、第三項前段等屬
    之。義務沒收，又可分為絕對義務沒收與相對義務沒收二者
    。前者指凡法條規定「不問屬於犯人與否，沒收之」者屬之
    ，法院就此等之物，無審酌餘地，除已證明毀滅外，不問屬
    於犯人與否或有無查扣，均應沒收之，例如刑法第三十八條
    第一項第一款、第二百條、第二百零五條、第二百零九條、
    第二百十九條、第二百六十六條第二項、毒品危害防制條例
    第十八條第一項前段等屬之；後者，供犯罪所用或因犯罪所
    得，且以屬於被告所有者為限，始應予以沒收，例如毒品危
    害防制條例第十九條第一項前段、肅清煙毒條例第十三條第
    一項者是（最高法院89年度臺上字第5605號、93年度臺上字
    第2751號判決意旨參照）。查刑法第二百條「偽造、變造之
    通用貨幣、紙幣、銀行券，減損分量之通用貨幣及前條之器
    械原料，不問屬於犯人與否，沒收之。」係採義務沒收主義
    ，且條文既已明示「不問屬於犯人與否，沒收之」，則其自
    係絕對義務沒收，故凡觸犯刑法偽造貨幣罪章之罪者，「除
    能證明已經毀滅者外」，所偽造、變造之通用貨幣、紙幣、
    銀行券，減損分量之通用貨幣及前條之器械原料，悉應依同
    法第二百條規定宣告沒收。茲如附表編號至所示之偽造
    通用紙幣總計3 張，既無證據足認其「業經毀滅」，則參諸
    首開「絕對義務沒收」之宣告原則，不問是否扣案，亦不問
    屬於犯人與否，均應依同法第二百條規定，併予宣告沒收如
    主文之所示。公訴意旨論稱「如附表編號所示紙鈔『因已
    遺失』，爰不聲請宣告沒收」云云（參見起訴書第3 頁），
    尚有違誤，本院自不受其拘束。
  (七)至被告恃以行竊之「十字型」螺絲起子1 支，雖屬被告所有
    ，然則業據被告棄置不詳處所而未經扣案，此悉經本院當庭
    向被告確認無訛；尤以亦非違禁物，而不在前揭(六)所述之義
    務沒收之客體範疇內，為免將來執行困難，爰不併予宣告沒
    收。
據上論斷，應依刑事訴訟法第二百八十四條之一、第二百七十三
條之一第一項、第二百九十九條第一項前段，刑法第一百九十六
條第二項、第三百二十一條第一項第三款、第二百條、第四十七
條第一項、第四十二條第三項、第五十一條第五款，刑法施行法
第一條之一，判決如主文。
本案經檢察官己○○到庭執行職務。
中    華    民    國    99    年    1     月    12    日
                  刑事第四庭法  官  王慧惠
以上正本證明與原本無異。
如不服本判決應於收受送達後10日內向本院提出上訴書狀，並應
敘述具體理由；其未敘述上訴理由者，應於上訴期間屆滿後20日
內向本院補提理由書(均須按他造當事人之人數附繕本)「切勿逕
送上級法院」。
中    華    民    國    99    年    1     月    12    日
                            書記官  王一芳
附錄論罪法條：
刑法第196 條第2 項
收受後方知為偽造、變造之通用貨幣、紙幣、銀行券而仍行使，
或意圖供行使之用而交付於人者，處5 百元以下罰金。
刑法第321 條第1 項第3 款
犯竊盜罪而有左列情形之一者，處6 月以上、5 年以下有期徒刑
：
一、於夜間侵入住宅或有人居住之建築物、船艦或隱匿其內而犯
    之者。
二、毀越門扇、牆垣或其他安全設備而犯之者。
三、攜帶兇器而犯之者。
四、結夥三人以上而犯之者。
五、乘火災、水災或其他災害之際而犯之者。
六、在車站或埠頭而犯之者。
刑法第200 條
偽造、變造之通用貨幣、紙幣、銀行券，減損分量之通用貨幣及
前條之器械原料，不問屬於犯人與否，沒收之。
【附表】
┌──┬──────┬────┬────┬─────────┬────────┐
│編號│紙 幣 號 碼 │面    額│數    量│丙○○持以行使之時│備            考│
│    │            │(新臺幣)│        │間及其地點        │                │
├──┼──────┼────┼────┼─────────┼────────┤
│  │ AT026696YD │1,000 元│１    張│98年9 月16日晚間6 │業經臺灣銀行基隆│
│    │            │        │        │時50分；基隆市信義│分行於98年11月17│
│    │            │        │        │區○○路254 號「原│日依法截留（參見│
│    │            │        │        │董檳榔店」        │偵卷第29頁）    │
├──┼──────┼────┼────┼─────────┼────────┤
│  │ 不      詳 │  500 元│１    張│98年9 月22日凌晨3 │已遺失而未據扣案│
│    │            │        │        │時50分；基隆市信義│                │
│    │            │        │        │區○○路85號「梅家│                │
│    │            │        │        │檳榔店」          │                │
├──┼──────┼────┼────┼─────────┼────────┤
│  │ CL582426ZA │  500 元│１    張│98年9 月24日晚間10│業經臺灣銀行基隆│
│    │            │        │        │時30分；基隆市信義│分行於98年11月17│
│    │            │        │        │區○○路85號「梅家│日依法截留（參見│
│    │            │        │        │檳榔店」          │偵卷第29頁）    │
└──┴──────┴────┴────┴─────────┴────────┘

司法院資訊處製作；財團法人民間司法改革基金會備份。
